【裁判字號】    91,上易,816
【裁判日期】    920129
【裁判案由】    損害賠償
【裁判全文】
臺灣高等法院民事判決  九十一年度上易字第八一六號
    上  訴  人  乙○○
                甲○○
右當事人間損害賠償事件，兩造分別對於中華民國九十一年五月三十日臺灣桃園地方
法院九十年度訴字第二一○八號第一審判決提起上訴，本院判決如左：
    主    文
兩造之上訴均駁回。
第二審訴訟費用由兩造各自負擔。
    事    實
甲、上訴人即被上訴人乙○○方面：
壹、聲明：
一、上訴聲明
(一)、原判決不利於上訴人部分廢棄。
(二)、右廢棄部分，被上訴人在第一審之訴及假執行之聲請均駁回。
(三)、第一、二審之訴訟費用由被上訴人負擔。
二、答辯聲明：上訴駁回。
貳、陳述：除與原判決記載相同者外，補稱略以：
一、伊為甲○○所組公司倒債及倒會，有借據或會單可資證明，且已依法取得債權憑
    證，伊依法向甲○○行使債權，並無任何侵害權利名譽之事，原判決命伊須付賠
    償責任，實屬牽強。
二、甲○○屢屢騷擾伊服務之單位，對其工作造成影響，伊息事寧人，不予追究，詎
    甲○○欠錢未還，竟將責任推予他人，還傳真向伊敲詐，伊其實才是最大受害者
    。
三、本件訴訟前，伊已委請核能研究所法制室任浩如祕書調解，並已向甲○○口頭道
    歉，表示願以新台幣  (下同)二、三萬元之額度對其可能受害之補償，然為其所
    峻拒，反而開口六百萬元，足見其藉司法斂財甚明。
四、就借款事實，伊已提出郵局匯款資料為證，惟原審法官竟聽信同為違反銀行法之
    公司股東之證詞，判伊敗訴，詎甲○○仍以各種手段到處檢舉陷害，令伊心力俱
    疲，伊上有七十多歲之雙親，下有兩子尚在就學，配偶又於去年因病死亡，收入
    又非豐厚，今甲○○欠債三百萬元不還，竟濫用司法資源對伊迫害，實有苦難言
    ，亦無暇應付。
參、證據：除原審所提出者外，補提郵政國內匯款執據、退票資料查復單、傳真、台
    灣桃園地方法院中壢簡易庭通知書、營業稅繳款書、營利事業登記證、書函、公
    司抄錄等影本為證。
乙、被上訴人即上訴人甲○○方面：
壹、聲明：
一、答辯聲明：上訴駁回。
二、上訴聲明：
(一)、原判決駁回後開第一項部分廢棄。
(二)、乙○○應再給付甲○○九十萬元。
貳、陳述：除與原判決記載相同者外，補稱略以：
一、原判決以乙○○因詐欺等所生損害為由，令其賠償十萬元，認事用法，至為公正
    ，惟伊年近八旬已是風燭殘年，又逢暮年喪偶，生活頓失所依，身心損害非輕，
    而乙○○犯後態度惡劣，無恥之尤，原判決僅判十萬元實屬過低，應予提高，方
    合情理。
二、乙○○上訴所主張者，悉屬謊言，無可採取，而所陳事實，均有判決書等事證可
    查，不容其扭曲，其為公務員竟詐欺如此，實有加重懲罰性賠償之必要，不宜輕
    縱。
三、伊本諸國民之權利，對乙○○違法亂紀之事，提出糾舉，並無不妥，其所稱「藉
    司法敲詐．．．」等語，均非事實，亦從未舉證以實其說，均乃其虛構詭詐之詞
    ，欲達脫罪逃罰之目的，非加重其對伊賠償之額度，實難符公平及正義。
參、證據：除原審所提出者外，補提剪報、會員名冊、書函、檢察署處分書、書狀、
    戶口名簿等影本為證。
    理    由
一、上訴人甲○○起訴主張：伊與乙○○無任何往來，因訴外人黃美麗經商需款孔急
    ，乃借用伊郵局通儲帳戶及提款卡，由乙○○匯入該帳戶十萬元應急，嗣訴外人
    黃美麗即以支票方式於八十五年三月十二日清償，詎逾二年之後，乙○○竟向台
    灣桃園地方法院聲請發支付命令，偽稱伊向其借款未清償，請求伊清償上揭借款
    ，伊於八十七年五月十三日提出異議後，乙○○旋即撤回該聲請，伊乃向檢察官
    提出告訴，嗣經檢察官翔實查證後，以八十八年偵字第五０三三號聲請簡易判決
    處刑，乙○○並經原審以詐欺罪判處有期徒刑三月，緩刑二年確定，伊平靜之家
    庭，突遭乙○○追討巨金之橫禍，對家屬百口莫辯，老妻勃豁，家庭因之破碎，
    精神受有痛苦等語，爰依民法侵權行為之規定，求為命乙○○賠償伊精神損失一
    百萬元等語。上訴人乙○○則以：伊並無侵害甲○○之權利，甲○○亦無任何損
    害，何來賠償，兩造間純屬債務糾紛而已等語置辯。(原審判命乙○○應給付甲
    ○○十萬元，而駁回甲○○其餘之訴，兩造各就其不利部分，提起上訴)
二、按「因故意或過失，不法侵害他人之權利者，負損害賠償責任。故意以背於善良
    風俗之方法，加損害於他人者亦同。」民法第一百八十四條第一項前段定有明文
    。又八十九年五月五日修正施行之民法第一百九十五條第一項前段規定：「不法
    侵害他人之身體、健康、名譽、自由、信用、隱私、貞操，或不法侵害其他人格
    法益而情節重大者，被害人雖非財產上之損害，亦得請求賠償相當之金額。」而
    依民法債編施行法第九條規定：「修正之民法第一百九十五條之規定，於民法債
    編修正施行前，不法侵害他人信用、隱私、貞操，或不法侵害其他人格法益或基
    於父、母、子、女配偶關係之身分法益而情節重大者，亦適用之。」經查本件甲
    ○○主張乙○○偽稱甲○○向借款未清償，向原審聲請發支付命令，請求甲○○
    清償上揭借款，伊於八十七年五月十三日提出異議後，乙○○旋即撤回，甲○○
    乃於八十八年一月二十九日對乙○○提出詐欺之告訴，嗣經原審刑事庭判處乙○
    ○有期徒刑三月，緩刑二年確定之事實，業據甲○○提出八十七年四月十日民事
    支付命令聲請狀、臺灣桃園地方法院檢察署八十八年度偵字第五０三三號檢察官
    聲請簡易判決處刑書及原審八十八年壢簡字第六八九號刑事簡易判決書、八十九
    年簡上字第三三號刑事判決書等影本各一份為證，堪認甲○○之上開主張屬實。
    乙○○所為之上述犯行，乃係屬故意不法侵害他人之名譽及信用法益之重大情節
    ，依民法第一百九十五條第一項前段規定，被害人雖非財產上之損害，亦得請求
    賠償相當之金額。乙○○雖辯稱伊並沒有侵害甲○○的權利，兩造之間只是純粹
    的債務糾紛而已云云，然查乙○○明知甲○○未向其借款，僅係提供帳戶供乙○
    ○匯款借予異美麗應急之用，且黃美麗嗣後已清償上開借款，竟虛構債務而具狀
    向法院聲請發支付命令，顯係有虛構債務而不法侵害甲○○之名譽及信用法益之
    故意，而甲○○當然受有名譽毀損及信用減弱之損害，且會造成其精神上之損失
    ，乙○○辯稱本件甲○○在事實上並無任何損害云云，實不足取，從而，甲○○
    依上開規定請求乙○○應賠償非財產上之損害，洵屬有據，本院審酌乙○○虛構
    之債務數額僅有十萬元及兩造之身分、地位、資力等情狀，認甲○○請求一百萬
    元之非財產上之損害，尚屬偏高，應以十萬元為適當，逾此範圍之請求，則為無
    理由，應予駁回。
三、綜上，甲○○請求乙○○賠償一百萬元之非財產上之損害，在十萬元之範圍內為
    有理由，應予准許，超過部分則不應准許，應予駁回，原審就上開應准許部分，
    為甲○○勝訴之判決，就不應准許部分，駁回甲○○之請求，於法均無違誤，兩
    造各就其不利部分聲明上訴，指摘原判決不當，求予廢棄改判，均為無理由，均
    應駁回其上訴。
四、本件事實已臻明確，兩造其餘陳述及所提之證據等攻擊防禦方法，均與本件判決
    結果不生影響，無一一審究必要，附此敘明。
五、據上論結：本件甲○○及乙○○之上訴均為無理由，爰依法判決如主文。
中      華      民      國    九十二    年      一      月    二十九    日
                              民事第三庭
                                  審判長法  官  張  宗  權
                                        法  官  蕭  艿  菁
                                        法  官  陳  永  昌
右正本係照原本作成。
不得上訴。
中      華      民      國    九十二    年      二      月      七      日
                                        書記官  劉  美  垣


司法院資訊處製作；財團法人民間司法改革基金會備份。
